臺灣臺中地方法院民事判決
111年度訴字第1620號
原      告  陳明峯  
            陳明哲  
            陳明達  

            陳桂香  
            陳啓成  
            陳麗金  
            陳麗敏  

            陳麗娟  
            陳靜𢰲  
            陳雲寶  
            陳君豪  

            陳君祥  

            陳瑋珉  

            陳瑋凡  
            陳賜福  
            陳敬閎  
            陳柏勳  
            陳信華  
            陳柏蒼  
            陳創松  
            陳進東  
            陳俊吉  
            陳寶財  
            陳俊松  



共      同
訴訟代理人  吳念恒律師
被      告  祭祀公業陳五常

法定代理人  陳憲輝  
上列當事人間確認確認派下權存在事件，本院於民國111年7月15
日言詞辯論終結，判決如下：
    主    文
確認原告對被告祭祀公業陳五常之派下權存在。
訴訟費用由原告負擔。
    事實及理由
一、原告主張：
(一)原告均為被告之派下員，此觀之陳氏大族譜內之五常公派下
    世系表即明。詎被告申報之派下全員系統表，竟於記載派下
    員傳承時，漏載原告為派下員。說明如下：
 1、原告陳明峯（來台九世）、陳明哲（來台九世）、陳明達（
    來台九世）、陳桂香（來台九世）部分：
　　於其共同祖先「陳木本」（來台七世）傳承記載時，僅列陳
    慶村為派下員，卻漏列陳松河、陳錡川等，致陳松河以下未
    列原告陳明峯、陳明哲、陳明達，而陳錡川以下未列原告陳
    桂香。又原告陳桂香承擔祭祀事宜，自得繼承陳錡川之派下
    權。
 2、原告陳啓成、陳麗金、陳麗敏、陳麗娟、陳靜（來台十世）
    、陳雲寶（來台九世）部分：
　　於其共同祖先「陳英科」（來台八世）傳承記載時，僅列陳
    煙發為派下員，卻漏列陳淵深及原告陳雲寶，並致陳淵深以
    下未列原告陳啓成、陳麗金、陳麗敏、陳麗娟、陳靜。
 3、原告陳君豪、陳君祥（來台十世）部分：
　　於其共同祖先「陳皆能」（來台七世）傳承記載時，僅列陳
    英科、陳英才、陳崇鎮、陳崇鐘、陳宗平為派下員，卻漏列
    陳崇平，致陳崇平以下未列陳敏川，而陳敏川以下未列原告
    陳君豪、陳君祥。
 4、原告陳瑋珉、陳瑋凡（來台十世）、陳賜福（來台九世）、
    陳敬閎、陳柏勳（來台十世）部分：
　　於其共同祖先「陳炎山」（來台七世）傳承記載時，僅列陳
    阿仁為派下員，卻漏列陳選，致陳選以下未列陳賜秋、原告
    陳賜福、陳清，而陳賜秋以下未列原告陳瑋珉、陳瑋凡，陳
    清以下未列原告陳敬閎、陳柏勳。
 5、原告陳信華、陳柏蒼、陳創松、陳進東（來台九世）部分：
    於其共同祖先「陳金水」（來台五世）傳承記載時，僅列陳
    阿生、陳永為派下員，卻漏列陳添盛，致陳添盛以下未列陳
    火爐，陳火爐以下未列陳厚成、陳焜煌，而陳厚成以下未列
    原告陳信華、陳柏蒼，陳焜煌以下未列原告陳創松、陳進東
    。
 6、原告陳俊吉（來台九世）部分：
　　於其共同祖先「陳阿炎」（來台七世）傳承記載時，僅列陳
    松木、陳賜華為派下員，卻漏列陳隆松，致陳隆松以下未列
    原告陳俊吉。
 7、原告陳寶財（來台九世）、陳俊松（來台八世）部分：
　　於其共同祖先「陳四清」（來台七世）傳承記載時，僅列陳
    海水為派下員，卻漏列陳火灶及原告陳俊松，並致陳火灶以
    下未列原告陳寶財。
(二)並聲明：確認原告對被告祭祀公業陳五常之派下權存在。
二、被告對於原告主張不爭執，同意原告請求，而為認諾之意思
    表示（本院卷第350-351頁）。
三、本院之判斷：　　
(一)按確認之訴非原告有即受確認判決之法律上利益者，不得提
    起。所謂即受確認判決之法律上利益，係指法律關係之存否
    不明確，原告主觀上認其在法律上之地位有不安之狀態存在
    ，且此種不安之狀態，能以確認判決將之除去者而言，若縱
    經法院判決確認，亦不能除去其不安之狀態者，即難認有受
    確認判決之法律上利益，有最高法院52年台上字第1240號裁
    判要旨可參。查，原告主張其等為被告祭祀公業陳五常之派
    下員，然被告先前申請備查時，未將原告列為派下員，為被
    告所不爭執，並有臺中市龍井區公所檢附之派下員現員名冊
    及系統表在卷可按(見本院卷第289-333頁)。則原告向被告
    所得主張之派下權確陷於存在與否不明，其法律地位處於不
    安定之狀態，且有以確認判決將之除去之實益，是原告提起
    本件訴訟自有確認利益，合先敘明。
(二)按當事人於言詞辯論時為訴訟標的認諾者，應本於其認諾為
    該當事人敗訴之判決，民事訴訟法第384條定有明文。次按
    被告在言詞辯論時為訴訟標的之認諾，法院即應不調查原告
    主張為訴訟標的之法律關係是否果屬存在，而以認諾為該被
    告敗訴之判決基礎（最高法院45年台上字第31號裁判意旨參
    照）。又按祭祀公業條例施行後，祭祀公業及祭祀公業法人
    之派下員發生繼承事實時，其繼承人應以共同承擔祭祀者列
    為派下員，祭祀公業條例第5條定有明文。經查，原告主張
    依繼承及派下權之法律關係，請求確認對被告之派下權存在
    ，業據被告當庭表示同意原告請求，對原告主張之訴訟標的
    法律關係為認諾之表示（本院卷第330-331頁），依前揭規
    定及說明，法院毋庸再為調查證據，即應本於該認諾而為被
    告敗訴之判決。
四、從而，原告主張依繼承及派下權之法律關係，提起本件確認
    之訴，請求確認對被告之派下權存在，均有理由，應予准許
    。
五、末按被告對於原告關於訴訟標的之主張逕行認諾，並能證明
    其無庸起訴者，訴訟費用由原告負擔，民事訴訟法第80條定
    有明文。查本件被告對於原告關於訴訟標的之主張逕行認諾
    ，本院酌量被告於訴訟外對原告之派下權採取不否認之態度
    ，應認就被告之立場而言，原告本無庸向被告起訴，僅因主
    管機關未能認可其法律上地位，方才提起本件訴訟，是自不
    宜將訴訟費用責由就誘發訴訟無可歸責之被告負擔，原告亦
    陳明同意負擔訴訟費用(見本院卷第351頁)，爰依前開規定
    ，諭知訴訟費用由原告負擔。
六、據上論結，原告之訴為有理由，依民事訴訟法第80條，判決
    如主文。
中　　華　　民　　國　　111 　年　　7 　　月　　29　　日
                  民事第二庭    法  官  江奇峰
以上正本係照原本作成。
如對本判決上訴，須於判決送達後20日內向本院提出上訴狀。如
委任律師提起上訴者，應一併繳納上訴審裁判費。
中　　華　　民　　國　　111 　年　　7 　　月　　29　　日
                                書記官  黃雅慧